【裁判字號】    88,簡上,124
【裁判日期】    890223
【裁判案由】    給付票款
【裁判全文】
臺灣新竹地方法院民事判決  八十八年度簡上字第一二四號
    上  訴  人  丙○○
    訴訟代理人  丁○○
    被上訴人    甲○○
    訴訟代理人  乙○○
右當事人間請求給付票款事件，上訴人對於中華民國八十八年七月七日本院竹北簡易
庭八十八年度竹北簡字第一八七號第一審判決提起上訴，本院判決如左：
    主      文
上訴駁回。
第二審訴訟費用由上訴人負擔。
    事      實
甲、上訴人方面：
  一、聲明：原判決廢棄。被上訴人於第一審之訴駁回。
  二、陳述：本件上訴人與被上訴人間並無任何債權債務關係。訴外人丁○○所經營
      之崇祐工程有限公司（下稱崇祐公司）與被上訴人間亦無工程契約存在。系爭
      支票係訴外人崇祐公司之負責人丁○○向上訴人借用，以清償崇祐公司對訴外
      人正五傑機械股份有限公司（下稱正五傑公司）貨款債務之用。而系爭支票之
      所以指名被上訴人為受款人，係因訴外人丁○○所經營之崇祐公司與被上訴人
      所經營之瑞哲工業股份有限公司（下稱瑞哲公司）合夥向正五傑公司購買機械
      材料，且被上訴人與正五傑公司熟識，故委請被上訴人將該比票款支付與訴外
      人正五傑公司，詎被上訴人卻為飽私囊，佯稱該系爭支票為崇祐公司為給付工
      程款所簽發予被上訴人，顯屬無由。
  三、證據：提出對帳單、訂購合約書
乙、被上訴人方面：
  一、聲明：駁回上訴。
  二、陳述：除與原審判決書所載者相同茲予引用外，補稱：否認其所經營之瑞哲公
      司與被上訴人所經營之崇祐公司有何合夥關係。當初係受崇祐公司負責人丁○
      ○之委託，代理其與正五傑公司之契約，並於簽約之際，代被上訴人墊付訂金
      新台幣（下同）九十七萬元。
      又因訴外人丁○○與發票人即上訴人丙○○係父女關係，因訴外人丁○○尚欠
      伊前揭代墊款三十七萬零五百八十五元（因上訴人之前業已清償六十萬七千四
      百一十五元），訴外人丁○○乃借用上訴人之支票，開立系爭支票以為償付。
  三、證據：援用原審之立證方法外，補提轉帳傳票為證，並請求詢問證人賴麗雪。
    理      由
一、本件上訴人上訴主張與被上訴人間並無任何債權債務關係。訴外人丁○○所經營
    之崇祐公司與被上訴人間亦無工程契約存在。系爭支票係訴外人崇祐公司之負責
    人丁○○向上訴人借用，以清償崇祐公司對訴外人正五傑公司貨款債務之用。而
    系爭支票之所以指名被上訴人為受款人，係因被上訴人所經營之公司與訴外人崇
    祐公司合夥向正五傑公司購買機械材料，且被上訴人與正五傑公司熟識，故委請
    被上訴人將該票款支付與訴外人正五傑公司，詎被上訴人卻為飽私囊，佯稱該系
    爭支票為崇祐公司為給付工程款所簽發予被上訴人等語。被上訴人則以否認其所
    經營之瑞哲公司與訴外人所經營之崇祐公司有何合夥關係。當初係受崇祐公司負
    責人丁○○之委託，代理其與正五傑公司之契約，並於簽約之際，代訴外人崇祐
    公司墊付訂金九十七萬元。又因訴外人丁○○與發票人即上訴人丙○○係父女關
    係，因訴外人丁○○尚欠伊代墊款，故而借用上訴人之支票，開立系爭支票以為
    償付等其資為抗辯。
二、按票據債務人不得以自己與發票人或執票人之前手間所存抗辯之事由對抗執票人
    ，票據法第十三條前段定有明文。此即票據行為之無因性，其目的旨在保護善意
    執票人及助長票據流通。故當事人間雖得以原因關係抗辯，惟此僅限於在票據授
    受之直接當事人間始得為之。經查，本件系爭支票係由發票人即上訴人開立予訴
    外人即崇祐公司負責人丁○○，再由訴外人丁○○轉予被上訴人等情，業經上訴
    人自承在卷，且有系爭支票附於原審卷可參。執此，縱上訴人前揭上訴所述為真
    ，惟揆諸前揭說明，上訴人本不得以執票人即被上訴人與其前手即訴外人崇祐公
    司間所持之原因關係對抗被上訴人，上訴人此部分之主張尚非可採。原審為被上
    訴人有利之判決，經核尚無不合，上訴意旨指摘原判決不當，求予廢棄改判，為
    無理由。上訴人之上訴應予駁回。
三、據上論結，本件上訴為無理由，依民事訴訟法第四百三十六條之一第三項、第四
    百四十九條第一項、第七十八條，判決如主文。
中      華      民      國    八十九    年      二      月    二十三    日
                                 臺灣新竹地方法院 民事第一庭
~B審判長法官  鄧振球
~B法      官  鄭政宗
~B法      官  彭淑苑
右為正本係照原本作成。
本判決不得上訴。
~B法院書記官  洪木志
中      華      民      國    八十九    年      二      月    二十三     日


司法院資訊處製作；財團法人民間司法改革基金會備份。
